【裁判字號】    97,交聲,1148
【裁判日期】    970731
【裁判案由】    聲明異議
【裁判全文】
臺灣臺中地方法院交通事件裁定      97年度交聲字第1148號
原處分機關  交通部公路總局臺中區監理所豐原監理站
異  議  人
即受處分人  甲○○
上列異議人因違反道路交通管理處罰條例案件，對於交通部公路
總局臺中區監理所豐原監理站於民國九十七年三月三十一日所為
之裁決（豐監稽違字第裁六三－ＨＣ0000000號裁決書）
聲明異議，本院裁定如下：
    主    文
原處分關於吊扣職業大客車駕駛執照部分撤銷。
甲○○汽車駕駛人駕駛汽車，經測定酒精濃度超過規定標準，吊
扣普通小型車駕駛執照壹年。
    理    由
一、原處分意旨略以：異議人即受處分人甲○○（下稱受處分人
    ）駕駛車牌號碼七Ｃ－二一二五號自用一般小客車，於民國
    九十六年十二月十一日二十二時十九分許，在臺中縣大肚鄉
    ○○路○段一○五之八號前，因「酒後駕駛車輛肇事經酒測
    ，酒測值為每公升一．一二毫克，超過標準值每公升○．二
    五毫克」之違規，經臺中縣警察局烏日分局以中縣警交字第
    ＨＣ0000000號違反道路交通管理事件通知單舉發。
    嗣原處分機關於九十七年三月一日以豐監稽違字第裁六三－
    ＨＣ0000000號裁決書，依道路交通管理處罰條例第
    三十五條第一項第一款規定，裁處受處分人吊扣其職業大客
    車駕駛執照十二個月（本案罰鍰已依刑事法律處罰，行政罰
    鍰部分免予裁處），逾期則依裁決書處罰主文規定裁處，於
    法並無不合。又汽車駕駛人因違反道路交通管理處罰條例第
    三十五條第一項第一款規定受吊扣駕駛執照處分，如無當時
    駕駛車種之駕駛執照，仍應吊扣其持有其他車種之駕駛執照
    ，主要係考量其違規行為對道路交通秩序之維持及道路交通
    安全已生較大影響，基於一人一照之原則，故吊扣其持有之
    駕駛執照，以限制其繼續駕車行駛道路之權利，係屬駕駛行
    為之限制，非因其駕駛車類不同而有所差異等語。
二、聲明異議意旨略以：受處分人係駕駛自用小客車違規，被吊
    扣職業大客車駕照，為裁決不當，且吊扣職業大客車駕駛執
    照有違行政程序法第七條，爰依法聲明異議請求撤銷原處分
    關於吊扣職業大客車駕駛執照一年部分等語。
三、按「汽車駕駛人，駕駛汽車經測試檢定有酒精濃度超過規定
    標準者，處新臺幣一萬五千元以上六萬元以下罰鍰，並當場
    移置保管該汽車及吊扣其駕駛執照一年。」、「汽車駕駛人
    有飲用酒類或其他類似物後其吐氣所含酒精濃度超過每公升
    ○．二五毫克或血液中酒精濃度超過百分之○．○五以上者
    ，不得駕車。」，道路交通管理處罰條例第三十五條第一項
    第一款、道路交通安全規則第一百一十四條第二款分別定有
    明文。
四、次按道路交通管理處罰條例第六十八條業於九十四年十二月
    十四日修正，並自九十五年三月一日施行，修正前之道路交
    通管理處罰條例第六十八條規定：「汽車駕駛人，因違反本
    條例及道路交通安全規則之規定，受吊扣或吊銷駕駛執照處
    分時，吊扣或吊銷其持有各級車類之駕駛執照。」，其立法
    意旨在於違規行為對道路交通秩序之維持及道路交通安全已
    生較大之影響，故規定吊扣或吊銷其持有各級車類之駕駛執
    照，以限制其繼續駕車行駛道路之權利，其係屬駕駛行為之
    限制，並不因所持駕駛執照種類不同而有所差異。而修正後
    之道路交通管理處罰條例第六十八條規定：「汽車駕駛人，
    因違反本條例及道路交通安全規則之規定，受吊銷駕駛執照
    處分時，吊銷其持有各級車類之駕駛執照。」，其立法理由
    略以：「原條文將違法或違規駕駛人所持有各級車類之駕駛
    執照一併吊扣或吊銷，失之過酷，影響人民工作及生活甚鉅
    ，爰修正之」等語。故依修正後道路交通管理處罰條例第六
    十八條之規定，受吊扣駕駛執照處分，不再吊扣其持有各級
    車類之駕駛執照，僅於受吊銷駕駛執照處分時，始吊銷其持
    有各級車類之駕駛執照，而限縮修正前條文之適用範圍，即
    受吊扣駕駛執照處分，不再本條規定適用之列。是依上開規
    定受吊銷駕照處分者，仍維持吊銷其持有各級車類之駕駛執
    照，至於受吊扣駕照處分者，則僅吊扣其違法或違規當時所
    駕駛車輛之駕駛執照，不再吊扣其持有各級車類之駕駛執照
    ，其理甚明。
五、經查：
    (一)本件受處分人持有職業大客車駕駛執照駕駛上開自用一般
      小客車，經檢測後酒精濃度超過規定標準之違規事實，為
      受處分人所不爭執，亦有臺中縣警察局中縣警交字第ＨＣ
      0000000號違反道路交通管理事件通知單（下稱舉
      發通知單）、交通部公路總局臺中區監理所豐原監理站豐
      監稽違字第裁六三－ＨＣ0000000號裁決書與送達
      證影本各一份附卷可稽，本件違規事實洵堪認定。
    (二)又本件受處分人上開違規行為係發生於九十六年十二月十
      一日，自應適用修正後之道路交通管理處罰條例第六十八
      條規定。且修正後道路交通管理處罰條例第六十八條之規
      定，既將「吊扣」等字刪除，是依上開說明，受處分人受
      吊扣駕駛執照處分時，自不得再吊扣其持有各級車類之駕
      駛執照，故原處分機關於作成吊扣駕駛執照處分時，應就
      行為人所應吊扣之駕駛執照種類予以限定，始符合依法行
      政原則。而受處分人為本件違規行為時，係駕駛自用一般
      小客車，此有上開舉發通知單附卷可憑，揆諸前開說明，
      其依法所受之處分應為限制其駕駛自用一般小客車之權利
      ，即應吊扣其小型車普通駕駛執照，自不能越級限制其駕
      駛職業大客車之權利。原處分機關未審酌及此，誤認受「
      吊扣」處分時，如無當時駕駛車種之駕駛執照，仍應吊扣
      其持有之其他車種之駕駛執照，而為吊扣受處分人所持有
      之職業大客車駕駛執照十二個月之處分，顯已違反行政程
      序法第六條、第七條所揭示之平等原則及比例原則，非僅
      於法不合，亦剝奪受處分人駕駛職業大客車之權利，對其
      之工作權造成極大侵害，且與道路交通管理處罰條例第六
      十八條立法意旨不符，原處分難謂合法，應認本件異議為
      有理由，合應由本院將原處分關於吊扣職業大客車駕駛執
      照部分予以撤銷，並就該撤銷部分改諭知如主文第二項所
      示之處罰。
    (三)至於公路機關因汽車駕駛人取得高一級車類之駕駛資格者
      ，應換發駕駛執照，並准其駕駛較低級車類之車輛，而已
      領有職業大客車駕駛執照者，得駕駛大貨車、小型車、輕
      型機器腳踏車的規定，而於現行實務上基於一人一照原則
      僅逐級核給汽車駕駛執照一張，致持有職業大客車駕駛執
      照者，因駕駛自用一般小客車違規，而須吊扣小型車普通
      駕駛執照時，產生技術層面之困難，惟行政機關本應時時
      因應法令之變更，而精進其行政執行成效，斷不得因技術
      層面之困難，而置相關法令於不顧，甚或逾越比例原則，
      是技術層面的問題，要難據為原處分並無不當之理由，併
      此敘明。
六、據上論斷，應依道路交通管理處罰條例第八十七條第二項，
    道路交通案件處理辦法第二十條前段規定，裁定如主文。
中    華    民    國    97    年    7     月    31    日
                      交通法庭  法  官  林慶郎
上正本證明與原本無異。
如不服本裁定，應於送達後5日內向本院提出抗告狀（須附繕本
）。
                                書記官  曾仁勇
中    華    民    國    97    年    7     月    31    日


司法院資訊處製作；財團法人民間司法改革基金會備份。
